臺灣高等法院花蓮分院刑事判決　　　　　　　　　　九十二年度交上易字第三三號
　　上　　訴　人　臺灣花蓮地方法院檢察署檢察官
　　上訴人即被告　乙○○原名.
　　選 任辯護 人　曾泰源律師
右上訴人因被告過失致死案件，不服臺灣花蓮地方法院九十二年度交易字第四號中華
民國九十二年十一月四日第一審判決（起訴案號：臺灣花蓮地方法院檢察署九十二年
度偵字第八五一號），提起上訴，本院判決如左：
    主  文
原判決撤銷。
乙○○因過失傷害人，處有期徒刑參月，如易科罰金，以參佰元折算壹日，緩刑貳年
。
    事  實
一、乙○○於民國（下同）九十一年十一月三十日十五時四十分許，駕駛車牌ＵＴ－
    四Ｏ四九號汽車，在花蓮市○○○街十四號旁空地處倒車時，應注意汽車倒車時
    ，應顯示倒車燈光或手勢後，謹慎緩慢後倒，並應注意其他車輛及行人，而依當
    時天候晴、日間自然光線、路面乾燥、無缺陷、視距良好，又無不能注意之情形
    ，竟疏未注意車後行人之動向，貿然倒車，致撞及行人楊綽，楊綽因而倒地，受
    有腰椎、肋骨骨折等傷害。乙○○於肇事後，偵查機關發覺前，主動報警，並接
    受裁判。
二、案經楊綽（已歿）及楊綽之弟丙○訴由花蓮縣警察局花蓮分局報請臺灣花蓮地方
    法院檢察署檢察官偵查起訴。
    理  由
一、右開事實，業據上訴人即被告乙○○坦承不諱，核與被害人楊綽於警詢時供訴車
    禍發生之情形相符，並有道路交通事故調查報告表一份、現場照片七張及財團法
    人佛教慈濟綜合醫院（下稱慈濟醫院）診斷證明書影本一張在卷足稽。
二、按汽車倒車時，應顯示倒車燈光或手勢後，謹慎緩慢後倒，並應注意其他車輛及
    行人，道路交通安全規則第一百十條第二款定有明文。被告駕車自應注意上述道
    路交通安全規定，而依當時天候晴、日間自然光線、路面乾燥、無缺陷、視距良
    好，有上開道路交通事故調查報告表一份在卷可參，被告無不能注意之情形，其
    疏未注意，以致倒車肇事，自有過失責任。縱被害人未靠路邊行走，亦有過失，
    被告仍應負過失之責。另本件車禍經送臺灣省花東區車輛行車事故鑑定委員會鑑
    定結果，亦認被告駕駛自小客車由路外倒車進入車道時，未注意後方車道上行走
    之行人，為肇事主因。行人楊綽未靠路邊行走，為肇事次因。此有該委員會九十
    二年六月十八日花鑑字第九二○三○○號函附卷可按。足認被告之過失，與被害
    人受傷間，具有相當因果關係。被告犯行，堪以認定。
三、按傷害人致死罪之成立，以死亡與傷害具有因果關係者為限。若被害人所受傷害
    ，原不足引起死亡之結果，係因加害者以外之他人行為（包括被害人或第三人）
    而致死亡，則與加害者之行為，並無相當因果關係，自難令負傷害人致死之罪責
    ，最高法院二十九年非字第五二號判例可資參照。本件被害人受傷後經送往慈濟
    醫院住院治療結果，由證人即慈濟醫院醫師吳文田於原審證稱：被害人在九十一
    年十一月三十日被送到急診室，留置在急診室做很多檢查，包括抽血和腹部電腦
    斷層檢查，一直到同年十二月三日才送到骨科病房由我做醫療照顧。被害人外傷
    情形並不嚴重，主要是在四肢和右上背部有淺部擦傷，內部經Ｘ光檢查後，發現
    被害人右邊第七至第九根的肋骨骨折，同時有輕微的肋膜積水，第二及第四腰椎
    有壓迫性骨折，而因為受傷經刺激之後平躺在病床上，腸胃蠕動比較慢，所以有
    腹脹的現象，至於骨質疏鬆症則係因為被害人年紀大的關係，與本件車禍沒有關
    係。我們為被害人做灌腸、點滴治療，施予止痛劑、鈣片等藥物治療，並為其量
    製背架，外傷只有塗抹優碘。本件因為被害人還可以站立，沒有明顯神經壓迫症
    狀，而且因為年紀大，所以沒有考慮手術。在急診室時，因為被害人疼痛的關係
    ，我們有測量其下肢的力氣，當時測出之數值是三分，三天後到病房再測量時，
    已經有四分，有足夠的力氣可以站立，但是走動還是有困難。被害人住院七天有
    症狀減緩，出院時已經可以進食，且裝置背架，在看護扶持下可以出去散步，沒
    有細菌感染或是發燒的現象等語觀之（原審卷第八三至八八頁），可見被害人於
    九十一年十二月十日係在穩定的狀態下出院，除須穿著背架，由旁人攙扶下行走
    ，行動不便外，並無細菌感染或發燒之現象。又被害人雖於九十二年三月五日經
    花蓮榮民之家送往行政院國軍退除役官兵輔導委員會鳳林榮民醫院（下稱鳳林榮
    民醫院）住院，而不幸於同年月十日因引發敗血症死亡，此有鳳林榮民醫院死亡
    證明書一紙在卷可稽，惟據證人即鳳林榮民醫院醫師甲○○於原審審理時證稱：
    被害人於九十二年三月五日就醫，病歷上的敘述為就醫前三天有摔倒。被害人來
    醫院時沒有外傷，但是背痛，沒有辦法站立，是躺著被送進來的，所以我們就直
    接讓他住院。經Ｘ光檢查，發現被害人第二和第四腰椎有骨折，但因為我之前在
    榮家有看過被害人的病歷，所以我知道其第二和第四腰椎骨折是之前造成的。被
    害人腰椎骨折的部分在其剛住院時並沒有細菌感染發炎的現象，於同年三月九日
    併發肺炎，呼吸急促，有呼吸衰竭的現象，我們於三月九日施行插管，然後情況
    就急遽惡化，後來三月十日有急救，但沒有效果。被害人之敗血症基本上應該是
    肺炎引起的，其入院時沒有肺炎，引起肺炎的原因有很多種，我認為被害人年紀
    大，又躺著，可能是因為食物逆流造成吸入性肺炎，或者是吃東西嗆到所造成等
    語（原審卷第八九至九三頁）；及於本院審理供稱：被害人車禍受傷和引起肺炎
    已經事隔三月，應該沒有直接關係，被害人摔倒之原因不是很清楚，且摔倒受傷
    住院不一定會引起肺炎死亡，所以車禍和死亡是不是有間接關係，我有存疑等語
    以觀，可見被害人係車禍出院後居住榮民之家期間摔倒再住院，始引起肺炎造成
    敗血症死亡。雖然被害人於車禍出院後裝置背架，但在看護扶持下已可以出去散
    步，故其後之摔倒非必因先前之車禍受傷所引起，尚難認被害人之死亡與被告過
    失傷害之行為間，具有相當因果關係存在。
四、核被告所為，係犯刑法第二百八十四條第一項前段之過失傷害罪。公訴人認被告
    所為係犯刑法第二百七十六條第一項之過失致死罪，惟被害人之死亡與被告之過
    失傷害間尚難認有相當因果關係，已如前述，自不能令被告負過失致死之罪責，
    起訴法條應予變更。被告於肇事後，偵查機關尚未發覺犯罪前，主動報警，並接
    受裁判，有上開道路交通事故調查報告表一份在卷可參，核與刑法第六十二條前
    段自首減刑之規定相符，應減輕其刑。原審對被告論罪科刑，固非無見。惟科刑
    時應審酌一切情狀，而被告犯罪後於本院審理期間已與被害人家屬達成和解，並
    已賠償新台幣六萬元，有本院九十三年度交附民字第二號和解筆錄及丙○簽立之
    收據附卷足憑，原審未及審酌，仍有未合。檢察官依告訴人之請求上訴，指摘原
    判決不當，雖無理由；惟被告上訴，指摘原判決不當，依上說明，即有理由，應
    予撤銷改判。爰審酌被告犯罪之原因、危害程度、犯罪後態度及被害人亦與有過
    失等一切情狀，量處如主文第二項所示之刑，並諭知易科罰金之折算標準。又被
    告未曾受有期徒刑以上刑之宣告，有台灣高等法院被告全國前案紀錄表在卷可考
    ，其受此刑之宣告後，當知警惕，本院認其無再犯之虞，以暫不執行為適當，因
    併宣告緩刑二年。
據上論斷，應依刑事訴訟法第三百六十九條第一項前段、第三百六十四條、第二百九
十九條第一項前段、第三百條，刑法第二百八十四條第一項前段、第六十二條前段、
第四十一條第一項、第七十四條第一款，罰金罰金鍰提高標準條例第一條前段、第二
條，判決如主文。
本案經檢察官翟光軍到庭執行職務。
中      華      民      國      九十三      年    四    月    二十三    日
                                  審判長法官  吳  鴻  章
                                        法官  張  健  河
                                        法官  林  慶  煙
右為正本證明與原本無異。
本件不得上訴。
                                      書記官  陳  萬  山
中      華      民      國      九十三      年    四    月    二十三    日
附錄    本判決論罪科刑法條：
中華民國刑法第二百八十四條
 (過失傷害罪)
因過失傷害人者，處六月以下有期徒刑、拘役或五百元以下罰金，致重傷
者，處一年以下有期徒刑、拘役或五百元以下罰金。
從事業務之人，因業務上之過失傷害人者，處一年以下有期徒刑、拘役或
一千元以下罰金，致重傷者，處三年以下有期徒刑、拘役或二千元以下罰
金。
